【裁判字號】    95,訴,1939
【裁判日期】    951011
【裁判案由】    毒品危害防制條例
【裁判全文】
臺灣臺中地方法院刑事判決              95年度訴字第1939號
公  訴  人  臺灣臺中地方法院檢察署檢察官
被      告  丁○○
                    （另案於臺灣臺中監獄執行）
選任辯護人  陳育仁律師
            陳鴻謀律師
上列被告因違反毒品危害防制條例案件，經檢察官提起公訴（95
年度偵續字第100號），本院判決如下：
    主    文
丁○○無罪。
    理    由
一、公訴意旨如起訴書所載（詳附件）。
二、按犯罪事實應依證據認定之，無證據不得認定犯罪事實；不
    能證明被告犯罪者，應諭知無罪之判決，刑事訴訟法第154
    條第2項、第301條第1 項前段分別定有明文。又檢察官就被
    告犯罪事實，應負舉證責任，並指出證明之方法，同法第16
    1條第1項亦有明文，因此，檢察官對於起訴之犯罪事實，應
    負提出證據及說服之實質舉證責任。次按刑事訴訟法上所謂
    認定犯罪事實之證據，指足以證明被告確有犯罪行為之積極
    證據而言，該項證據必須適合於被告犯罪事實之認定，始得
    採為斷罪之資料（最高法院69年台上字第4913號判例意旨參
    照），如未能發現相當證據，或證據不足以證明，自不能以
    推測或擬制之方法，為裁判基礎（最高法院40年台上字第86
    號判例意旨參照）。且認定不利於被告之事實，須依積極證
    據，苟積極證據不足為不利於被告事實之認定時，即應為有
    利於被告之認定，更不必有何有利之證據（最高法院30年上
    字第816 號判例意旨參照）。又事實審法院對於證據之取捨
    ，依法雖有自由判斷之權，然積極證據不足證明犯罪事實時
    ，被告之抗辯或反證縱屬虛偽，仍不能以此資為積極證據應
    予採信之理由（最高法院30年上字第482 號判例意旨參照）
    。而認定犯罪事實所憑之證據，雖不以直接證據為限，間接
    證據亦包括在內；然而無論直接或間接證據，其為訴訟上之
    證明，須於通常一般之人均不致有所懷疑，而得確信其為真
    實之程度者，始得據為有罪之認定，若其關於被告是否犯罪
    之證明未達此程度，而有合理性之懷疑存在時，致使無形成
    有罪之確信，依罪證有疑，利於被告之證據法則，即不得遽
    為不利被告之認定（最高法院76年台上字第4986號判例意旨
    參照）。
三、按被告以外之人於偵查中向檢察官所為之陳述，除顯有不可
    信之情況者外，得為證據，刑事訴訟法第159條之1第2 項定
    有明文。證人丙○○及乙○○於偵查中向檢察官所為之證述
    ，均於訊問前踐行具結程序，且就親身經歷或聽聞、見聞之
    事實為陳述，客觀上並無顯不可信之情況，應認均具有證據
    能力，合先敘明。
四、訊據被告丁○○固坦承為警持搜索票於台中市○○街21巷11
    之1號租處查獲海洛因9包、摻有毒品之香菸1 支、分裝夾鏈
    袋2包、電子秤1台、手機2支、易付卡1張等物，惟堅詞否認
    有何販賣海洛因之犯行，辯稱：扣案之海洛因係供伊施用，
    其中最大包的海洛因1 包，係因購買後覺得品質不佳而未施
    用，再另行購買其他扣案之海洛因，伊因每日約需施用1 錢
    的海洛因，並視所購之海洛因純度摻以比例不等之砂糖，伊
    買回後即先行以扣案之夾鏈袋分裝，分裝成1 天或半天所需
    之海洛因量，以利外出時攜帶施用，購買之海洛因有塊狀，
    也有粉末狀，而分裝後之海洛因亦有粉末狀及塊狀，購買毒
    品時會攜帶扣案之電子秤，以免所購之海洛因重量不足等語
    ；辯護人則以：證人丙○○於偵查中證述證人乙○○並未施
    用海洛因，而證人乙○○確因施用第二級毒品經判處有期徒
    刑4 月，證人乙○○既未施用海洛因，自無向「天董」購買
    海洛因之必要，且被告之「添」與台語發音之「天」不同。
    又被告施用毒品長達10餘年，扣案之海洛因僅有9 包，未分
    裝的1包毛重為41公克，其餘分裝成8小包，粉末狀有6 小包
    ，其中4小包毛重均為2公克，1小包毛重為0.7公克，1 小包
    毛重為1.1公克，另有塊狀2小包，其重量與一般施用者之施
    用數量相符，自難僅以扣案之海洛因、電子秤、塑膠袋等物
    ，據為不利被告之認定等語。公訴人認被告涉有販賣海洛因
    之犯行，無非以證人丙○○之證述、上開扣案之海洛因、夾
    鏈袋及電子秤，且其中有2 小包海洛因係塊狀為依據。惟查
    ：
  (一)扣案之白粉9 包經送驗結果，均含第一級毒品海洛因成分，
    淨重57.08公克（空包裝重2.05公克），純度30.59% ，純質
    淨重17.46公克，固有法務部調查局94年5月7 日調科壹字第
    120015745號鑑定通知書在卷可稽（見偵查卷第116頁）。按
    海洛因之形狀，有粉末狀，也有塊狀，塊狀之海洛因於施用
    時，尚需研磨成粉，攜帶塊狀海洛因外出施用，固較粉末狀
    麻煩，惟若攜帶之塊狀海洛因數量少，可輕易磨成粉末狀，
    並非全無可能，且被告自93年8月中旬起至94年3月11日止，
    連續在上開租處，將海洛因摻入香菸之方式施用，1 天約施
    用10次等情，有本院94年度訴字第1951號判決在卷可參（見
    本院卷第91-1至91-3頁），顯見被告每日施用海洛因之數量
    不小。再者，一般購買少量之海洛因者，常於購得海洛因後
    隨即就近施用，以解毒癮，是少量之海洛因交易，多係粉末
    狀，以方便施用。參酌1 次購買較大量之海洛因單價，必低
    於少量之海洛因交易單價，被告因本身施用海洛因之量大，
    又無法戒除毒癮，遂在其經濟許可的範圍內，1 次購買較大
    量之海洛因，藉以降低購毒之單價，於情無違。況且，海洛
    因價格不低，販毒者常會稀釋其純度，以增加收益，而提供
    品質較好之海洛因供人試用，以增加成交之機會，實際交付
    時，再以品質較差者代之，亦屬交易市場上可見之態樣，是
    被告辯稱：扣案最大包的海洛因，因買回後發現品質不佳而
    未再施用，才再另行購買其他扣案之海洛因等語，尚非虛妄
    。又電子秤之功用係在秤重，因其精密度較一般使用之磅秤
    高，買賣毒品者，常用來秤毒品之重量，因毒品價值不低，
    賣方用以確定出售之重量，以便收取應得之款項，而買方則
    以之確保購買之毒品是否足量。至夾鏈袋之用途為分裝物品
    ，販毒者，固常用以分裝所出售之海洛因，惟所分裝之物，
    並不以海洛因為限，且1 次購入較多量之購毒者，亦常以之
    先行分裝每次施用的量，便於每次施用或外出時攜帶施用，
    ，是電子秤及夾鏈袋均非販毒者所專用至明，自難逕以扣案
    之海洛因中有2 包係塊狀，及被告持有電子秤及分裝夾鏈袋
    ，遽為不利被告之認定。
  (二)證人丙○○於94年11月22日偵查中結證稱：「天董」是送伊
    安非他命，並未賣伊安非他命，但伊知道「天董」有賣海洛
    因，因伊曾介紹朋友山豬跟「天董」買過海洛因，伊先生乙○○也跟「天董」買過安非他命，在94年農曆過年前後，只
    要伊去「天董」家，「天董」都會送伊安非他命等語（見偵
    查卷第125至126頁）；95年6 月14日偵查中結證稱：伊只跟
    乙○○去「天董」（證人於本院證稱以台語「天董」稱呼對
    方，筆錄誤植為「添董」）家1 次，買賣毒品是乙○○與「
    天董」在交易，伊聽他們講電話交易毒品很多次，親眼看到
    只有1次，就是過年前94年1月份的事，那次他們談好要試試
    毒品好不好才決定如何交易，「天董」有拿一些給乙○○，
    再由乙○○拿去給別人試，因乙○○本身未施用海洛因，當
    天「天董」也有請乙○○施用安非他命，伊有帶小孩，所以
    沒施用，之後在農曆除夕夜，伊和乙○○去「天董」家，吃
    完飯就走了，只有1月份那次，「天董」拿了一點點約1公克
    之安非他命請伊，伊當場沒有用，因之前乙○○回家會帶安
    非他命，且說是「天董」送的，伊與乙○○會一起使用，才
    告訴檢察官只要去「天董」家，「天董」都會送伊安非他命
    ，那次在「天董」家看到之海洛因至少有1 兩的量，應該都
    已磨成粉，在94年1 月份時，山豬打電話問伊有無認識的人
    在賣海洛因，伊叫山豬問乙○○，並有叫乙○○帶山豬去找
    「天董」，伊記得山豬要買1 兩，因金額高，有要求試毒品
    ，最後如何試毒品及如何交易，伊都不在場，伊是聽乙○○
    說才知「天董」有賣海洛因，他說「天董」有很多藥（即毒
    品）在賣，乙○○跟伊提到想花20萬元跟「天董」買1 兩海
    洛因來賣，伊不知實際有無買等語，並指認被告的照片為「
    天董」（見偵續卷18至19頁）；於本院則結證稱：伊不認識
    被告，「天董」身材中等，年約3 、40歲左右，伊只見過「
    天董」2 次，「天董」比被告胖、高，也比較年輕，在偵查
    中好像有拿照片給伊看，當天伊跟檢察官說不是很確定，照
    片上的人很像「天董」，但伊今日看在庭之被告真的不像「
    天董」，因「天董」比被告高、白，也比較年輕，在吃年夜
    飯前半個月左右去「天董」家，是因乙○○去找他，伊跟著
    去，伊不知乙○○找「天董」作何事，那天伊有在「天董」
    家施用安非他命，安非他命是「天董」拿給乙○○的，伊不
    知「天董」使用之電話，也未打電話給「天董」，但乙○○
    有打過電話，乙○○向伊說曾向「天董」買海洛因，伊聽過
    乙○○與「天董」電話聯絡，乙○○沒說「天董」賣安非他
    命，他說安非他命是「天董」請的，是乙○○介紹山豬向「
    天董」買海洛因，但應該沒有買成，乙○○拿回安非他命，
    有時說是「天董」請的，有時說是向「天董」買的，伊也不
    清楚實情，是乙○○說向「天董」買毒品，有時伊坐在車上
    ，有聽到他與「天董」講電話，內容是要拿海洛因，伊知道
    乙○○向「天董」購買海洛因之價格是1 兩16、17萬元，伊
    與乙○○談及「天董」，都是以台語稱呼等語（見本院卷第
    58至64頁）。綜上，證人丙○○就94年農曆年前第1 次與乙○○去「天董」家，是否因乙○○欲與「天董」交易毒品、
    該次「天董」係將安非他命送交其本人或乙○○、其本人有
    無當場在「天董」家施用，及何人介紹山豬向「天董」購買
    海洛因，與乙○○有無向「天董」購買海洛因等證述，先後
    不一，是其證言是否可採，已值商榷。何況，證人丙○○並
    未親眼目睹乙○○及山豬向被告購買海洛因，證人丙○○在
    車上雖聽到乙○○與「天董」談論買賣海洛因之事，惟與乙○○對話之人是否即為「天董」，及「天董」是否即為被告
    ，均屬有疑。
  (三)證人乙○○不曾向被告購買任何毒品等情，業據證人乙○○
    於偵訊時結證明確（見偵查卷第135 頁），且證人乙○○前
    因施用海洛因，經送觀察、勒戒後，認無繼續施用毒品傾向
    ，於94年9月7日執行完畢釋放，爾後於95年1 月14及同年月
    17日因採尿送驗呈甲基安非他命陽性反應，經本院判處有期
    徒刑4月在案，有95年易字第805號判決在卷可稽（見本院卷
    第91-4至91-7頁），則證人乙○○於94年1 月份僅有施用甲
    基安非他命，而無施用海洛因至明，是證人乙○○上開證言
    ，應可採信。
  (四)綜上所述，被告所為之辯解，應可採信，且山豬並無真實姓
    名、年籍、住所，本院無從傳喚查證，此外，復查無其他積
    極證據足資證明被告有何販賣海洛因之犯行，其犯罪即屬不
    能證明，應為無罪之諭知。
五、依刑事訴訟法第301第1項前段，判決如主文。
本案經檢察官甲○○到庭執行職務
中    華    民    國    95    年    10    月    11    日
                  刑事第二庭  審判長法  官  林清鈞
                                    法  官  郭書豪
                                    法  官  林慧英
上正本證明與原本無異。
如不服本判決，應於送達後10日內向本院提出上訴狀（須附繕本
），上訴於臺灣高等法院臺中分院。
                                    書記官  廖碩薇
中    華    民    國    95    年    10    月    11    日


司法院資訊處製作；財團法人民間司法改革基金會備份。
